臺灣高等法院刑事判決　　　　　　　 100年度上易字第2782號
上　訴　人　臺灣桃園地方法院檢察署檢察官
被　　　告　鄭健恩
上列上訴人因被告竊盜案件，不服臺灣桃園地方法院100年度易
字第999號，中華民國100年11月4日第一審判決（起訴案號：臺
灣桃園地方法院檢察署100年度偵字第21783號），提起上訴，
本院判決如下：
    主  文
上訴駁回。
    事  實
一、鄭健恩前因違反電信法案件經臺灣桃園地方法院以98年度
    桃簡字第1271號判處有期徒刑2月確定，又因竊盜案件經臺
    灣桃園地方法院以99年度桃簡字第484號判處有期徒刑3月確
    定，上開二罪復經臺灣桃園地方法院以99年度聲字第2504號
    裁定，定應執行有期徒刑4月確定，甫於民國99年10月29日
    縮短刑期執行完畢，猶不知警惕。鄭健恩復基於意圖為自己
    不法所有之竊盜犯意，分別於如附表編號1至6所示時間、地
    點為下列竊盜犯行，嗣鄭健恩竊取如附表編號6所示之機車
    鑰匙，擬在附近徘徊等待人潮散去後，持所竊取之鑰匙開啟
    車牌號碼382-JEQ號重型機車之置物箱竊取其內之財物，然
    因形跡可疑，為警盤查，始當場扣得前開鑰匙1串（已發還
    被害人凌鈺祺），並查悉上情。另鄭健恩於如附表編號1至4
    等4件竊盜犯行未被發覺前，主動向桃園縣政府警察局桃園
    分局員警坦承犯行，並接受裁判。
二、案經桃園縣政府警察局桃園分局報請桃園地方法院檢察署檢
    察官偵查起訴。
    理  由
壹、程序部分
    本院援引之下列證據資料（包含供述證據、文書證據等），
    並無證據證明係公務員違背法定程序所取得，且檢察官、被
    告鄭健恩於本院迄至言詞辯論終結不爭執證據能力，又經本
    院審認結果，尚無顯有不可信之情況與不得作為證據之情形
    ，本院審酌上開證據資料製作時之情況，尚無違法不當及證
    明力明顯過低之瑕疵，認為以之作為證據應屬適當，是依刑
    事訴訟法第159條之5規定，認有證據能力，合先敘明。
貳、實體部分
一、前揭犯罪事實，業據被告鄭健恩迭於警詢、偵查、原審及本
    院審理時均坦承不諱，核與證人即被害人陳凱琪、黃林坤英
    、吳湘鈞、許惠怡、卓素君、凌鈺祺於警詢之證述情節相符
    ，並有桃園縣政府警察局搜索/扣押筆錄、扣押物品目錄表
    、凌鈺祺出具之贓物認領保管單等各1件及桃園分局青溪派
    出所刑案照片20張、監視錄影翻拍照片7張、扣案之鑰匙照
    片1張附卷可稽（參見臺灣桃園地方法院檢察署100年度偵字
    第21783號卷第34至37、38、47、50至63頁）。至被告所涉
    如附表編號6所示之部分，被告於警詢自承：「警方在伊身
    上查獲鑰匙1串，伊當場向警方坦承該串鑰匙不是伊所有，
    並承認該串鑰匙是伊竊取的，伊是在100年8月4日下午4時許
    在桃園縣桃園市○○路37號（彰化銀行前），發現該鑰匙插
    於機車上，伊當時身上沒有錢，所以想竊取機車置物箱內之
    財物，但因當時人潮眾多，所以伊就先竊取鑰匙，後因人潮
    眾多沒有機會，所以伊就將鑰匙放置在身上，想等人潮散去
    後，再返回行竊。」等語（參見上開偵卷第7、75、85頁）
    ，可見被告本係於竊取上開機車內之財物，然因當時人潮眾
    多，故起意先行竊取上開機車鑰匙，待事後人潮散去後，始
    返回該處竊取機車置物箱內之財物，故被告主觀上實有行竊
    該機車鑰匙，將機車鑰匙據為已有之犯意，客觀上亦有將上
    開機車鑰匙置於自己實力支配之下之行為無訛。足徵被告上
    揭任意性自白核與事實相符。本件事證明確，被告所為如附
    表編號1至6共6件之竊盜犯行，堪以認定，應予依法論科。
二、按刑法第321條第1項第2款所謂「毀越門扇、牆垣」，係指
    毀損或超越及踰越門扇牆垣而言，與用鑰匙開鎖啟門入室者
    不同，如係由門走入或開啟門鎖入室，均不得謂為踰越門扇
    （最高法院22年上字第454號判例、77年度臺上字第1130號
    判決參照）；查被告就附表編號1、2、4之3件犯行，僅分別
    係利用窗戶未上鎖攀爬入內、單純推開未上鎖之大門及趁車
    庫鐵捲門即將關閉之際進入，並無毀損窗戶、大門、鐵捲門
    之情，自難認為被告有何「毀損」或「踰越」上開大門、鐵
    捲門設施之情事，故被告就如附表編號1、2、4之所為，均
    係犯刑法第321條第1項第1款之侵入住宅加重竊盜罪。次按
    裝置於鐵門上之紗網，已成為鐵門之一部分，除足以防止蚊
    蠅進入外，亦兼有防止宵小入侵之防閑作用，應屬安全設備
    （臺灣高等法院85年度上訴字第453號判決意旨可資參照）
    ；查如附表編號3所示之被害人吳湘鈞住處廚房外窗戶上之
    紗窗既具有防閑作用，自屬刑法第321條第1項第2款之安全
    設備，故被告就如附表編號3之所為，既係以撕毀紗窗之方
    式進入行竊，核其此部分所為，係犯刑法第321條第1項第1
    款、第2款之毀壞安全設備侵入住宅竊盜罪。又被告就如附
    表編號5、6之所為，均係犯刑法第320條第1項竊盜罪。檢察
    官起訴書認被告所犯如附表編號1至4所為，均構成刑法第32
    1條第1項第1款、第2款之「侵入住宅」、「毀越門扇」之加
    重條件，而係犯刑法第321條第1項第2款之毀越門扇竊盜罪
    部分，尚有未洽，應僅構成刑法第321條第1項第1款侵入住
    宅之加重竊盜，然此部分既與起訴書所載論罪法條為同一條
    項，即無庸變更起訴法條，併此敘明。被告所犯上開6罪間
    ，犯意各別，行為互殊，應予分論併罰。另附表編號1至4之
    4件竊盜犯行，係被告於具有偵查犯罪職權之機關尚未知悉
    犯罪人為何人前，主動供出之竊盜犯行並接受裁判，有承辦
    員警於100年8月27日出具之職務報告在卷可參（參見上開偵
    卷第93頁），均符合自首要件，爰就被告所涉如附表編號1
    至4所示之罪，均依刑法第62條前段規定，皆減輕其刑。又
    被告有前開犯罪事實所載之科刑及執行情形，有本院被告前
    案記錄表附卷足憑，其於上述有期徒刑執行完畢後，5年內
    故意再犯本案有期徒刑以上之罪，均為累犯，均應依刑法第
    47條第1項，加重其刑，並就如附表編號1至4之罪，先加後
    減之。
三、本院之判斷：
  (一)原審同前認定，以被告犯罪事證明確，適用刑法第320條第1
    項、第321條第1項第1款、第2款、第47條第1項、第51條第5
    款、第62條前段、第41條第1項前段、第8項，刑法施行法第
    1條之1條第1項、第2項前段等規定，因而審酌「被告鄭健恩
    不思以正當途徑獲取財物，其犯罪動機、目的僅因缺錢花用
    ，竟恣意竊取他人財物，顯已侵害他人財產安全，所為誠屬
    不該，惟念及被告犯後坦承犯行之態度及所竊財物之價值、
    被害人所受之損害及被告之素行等一切情狀」，判決「鄭健
    恩毀壞安全設備侵入住宅竊盜，累犯，處有期徒刑5月，如
    易科罰金，以新台幣1千元折算1日；又侵入住宅竊盜，累犯
    ，共3罪，各處有期徒刑4月，如易科罰金，均以新台幣1千
    元折算1日；又竊盜，累犯，共2罪，各處有期徒刑3月，如
    易科罰金，均以新台幣1千元折算1日；應執行有期徒刑1年
    8月，如易科罰金，以新台幣1千元折算1日。」；又說明被
    告竊得之機車鑰匙1把，乃被害人凌鈺祺所有之物，且經被
    害人凌鈺祺領回，有贓物認領保管單1紙在卷可稽（參見上
    開偵卷第38頁），自無庸宣告沒收；再以被告前固有竊盜之
    前案紀錄，且本案涉犯6件之竊盜犯行，惟其於警詢、偵查
    、原審及本院審理中均坦承犯行，非全然無悔悟之心，兼衡
    本次竊盜犯行之嚴重性、所得財物之價值、所表現之危險性
    及對其未來之期待性等情以觀，認被告於本案刑之諭知後，
    應足以收遏止並矯治其犯罪行為之效果，且足以體現司法正
    義，並契合社會感情，況改正被告犯行之有效方法，在於提
    供適當之更生保護、就業機會及社會扶助等，並非僅有執行
    強制工作之保安處分一途，而強制工作之保安處分係就被告
    人身自由之長期且嚴格之限制，自應從嚴認定之。是揆諸上
    揭規定與說明，臺灣桃園地方法院認本案就被告予以徒刑處
    罰，即為已足，檢察官請求宣告強制工作乙節，依比例原則
    ，核無必要。
  (二)經核原判決認事用法，均無不當，量刑亦屬妥適。檢察官循
    被害人吳湘鈞之請求：「原判決量刑太輕，被告有竊盜前科
    ，又再犯本件，應宣告強制工作。」等語上訴，指摘原判決
    量刑太輕而不當。惟查：(一)按量刑輕重，屬為裁判之法院得
    依職權自由裁量之事項，苟其量刑已以行為人之責任為基礎
    ，並斟酌刑法第57條各款所列情狀，在法定刑度內，酌量科
    刑，無偏執一端，致明顯失出失入情形，自不得指為不當或
    違法。原審已審酌關於刑法第57條科刑等一切情狀，在適法
    範圍內行使其量刑之裁量權；(二)被告固有多次竊盜犯行，惟
    法院就是否宣告被告強制工作，除不得逾越法律所規定範圍
    之外部性界限外，尚應符合比例原則、公平正義原則，並體
    察法律之規範目的，使其結果合於裁量之內部性界限，俾與
    立法本旨相適合，揆諸保安處分係針對特定行為人將來之危
    險性所為，其宣告本應與行為人所為行為之嚴重性、所表現
    之危險性及對其未來行為之期待性相當，按竊盜犯贓物犯保
    安處分條例第3條第1項關於竊盜犯、贓物犯令入勞動場所強
    制工作之規定，旨在對於竊盜犯、贓物犯之習慣性犯者，強
    制從事勞動，以養成正確之工作習慣及謀生觀念，使能適應
    社會生活，而達教化、治療之目的，行為人有無令入勞動場
    所強制工作之必要，應審酌其行為之常習性、嚴重性、危險
    性及對未來行為之期待性，依比例原則決定之；本件被告並
    非性格上對於竊盜行為具有常習性，僅係出於好逸惡勞、不
    勞而獲之動機而為本件竊盜犯行，依其行為模式，尚難認具
    有竊盜之習慣，本院認對被告施以主文所宣告之刑罰已足以
    處罰其行為之惡性，並無另宣告強制工作以預防矯治其社會
    危險性之必要。綜上所述，原判決認事用法，核無違法或不
    當之情形，業經本院詳述如前，應予維持，檢察官之上訴，
    並無理由，應予駁回。
據上論斷，應依刑事訴訟法第368條，判決如主文。
本案經檢察官呂丁旺到庭執行職務。
中    華    民    國   100    年    12    月    29    日
                  刑事第十七庭  審判長法  官  王炳梁
                                      法  官  周明鴻
                                      法  官  黃雅芬
以上正本證明與原本無異。
不得上訴。
                                      書記官  鄭雅云
中    華    民    國   100    年    12    月    29    日
附表：
┌─┬────┬─────┬─────┬──────┬────────┬───────┐
│編│時間    │地點      │被害人    │竊取之財物  │行為方式        │論罪科刑法條  │
│號│        │          │          │            │                │              │
│  │        │          │          │            │                │              │
├─┼────┼─────┼─────┼──────┼────────┼───────┤
│1 │100 年6 │桃園縣桃園│陳凱琪    │現金新臺幣（│見該址窗戶未上鎖│刑法第321 條第│
│  │月30日中│市鎮○街12│          │下同）50,000│（喪失防閑功能）│1 項第1 款    │
│  │午某時  │2 號2 樓  │          │元          │，先自樓梯進入陽│              │
│  │        │          │          │            │台，復自陽台打開│              │
│  │        │          │          │            │窗戶，進入屋內，│              │
│  │        │          │          │            │徒手竊取財物。  │              │
├─┼────┼─────┼─────┼──────┼────────┼───────┤
│2 │100 年7 │桃園縣桃園│黃林坤英  │現金約900 元│見該處大門未上鎖│刑法第321 條第│
│  │月15日中│市○○街29│          │            │（喪失防閑功能）│1 項第1 款    │
│  │午某時  │號        │          │            │，即打開該門，進│              │
│  │        │          │          │            │入住宅內（無毀越│              │
│  │        │          │          │            │門扇或其他安全設│              │
│  │        │          │          │            │備），徒手竊取財│              │
│  │        │          │          │            │物。            │              │
├─┼────┼─────┼─────┼──────┼────────┼───────┤
│3 │100 年7 │桃園縣桃園│吳湘鈞    │現金38,000元│自防火巷攀爬至該│刑法第321 條第│
│  │月28日下│市○○路28│          │            │處廚房外，徒手撕│1 項第1 款、第│
│  │午5 、6 │號193 巷2 │          │            │毀該窗戶外屬安全│2款           │
│  │時許    │樓        │          │            │設備之紗窗，進入│              │
│  │        │          │          │            │臥室後，自化妝台│              │
│  │        │          │          │            │內徒手竊取財物。│              │
├─┼────┼─────┼─────┼──────┼────────┼───────┤
│4 │100 年7 │桃園縣桃園│許惠怡    │現金53,000元│趁該處車庫鐵門即│刑法第321 條第│
│  │月30日上│市○○街14│          │            │將關閉之際，進入│1 項第1 款    │
│  │午6 時許│7 號3 樓  │          │            │住宅內（無毀越門│              │
│  │        │          │          │            │扇或其他安全設備│              │
│  │        │          │          │            │）後，再進入3 樓│              │
│  │        │          │          │            │臥室，自書桌抽屜│              │
│  │        │          │          │            │內竊取財物。    │              │
├─┼────┼─────┼─────┼──────┼────────┼───────┤
│5 │100 年8 │桃園縣桃園│卓素君    │手提包1 個，│趁該址1 樓之艾可│刑法第320 條第│
│  │月2 日晚│市○○街13│          │內含現金3,60│米補習班內無人之│1 項          │
│  │間8 時許│2 號      │          │0 元、郵局提│際（並非住宅或有│              │
│  │        │          │          │款卡1 張、身│人居住之建築物）│              │
│  │        │          │          │分證1 張    │，進入補習班內，│              │
│  │        │          │          │            │自櫃臺抽屜內徒手│              │
│  │        │          │          │            │竊取財物，得手後│              │
│  │        │          │          │            │先將手提包棄置於│              │
│  │        │          │          │            │補習班1 樓樓梯間│              │
│  │        │          │          │            │，旋即逃逸。    │              │
├─┼────┼─────┼─────┼──────┼────────┼───────┤
│6 │100 年8 │桃園縣桃園│凌鈺祺    │機車鑰匙1 串│見車牌號碼382-JE│刑法第320 條第│
│  │月4 日下│市○○路73│          │            │Q 號重型機車停放│1 項          │
│  │午2 時30│號前      │          │            │該處，且鑰匙未拔│              │
│  │分許至下│          │          │            │取，遂趁無人之際│              │
│  │午4 時許│          │          │            │，徒手竊取該鑰匙│              │
│  │間某時  │          │          │            │1 串。          │              │
└─┴────┴─────┴─────┴──────┴────────┴───────┘
附錄：本案論罪科刑法條全文
中華民國刑法第320 條
（普通竊盜罪）
意圖為自己或第三人不法之所有，而竊取他人之動產者，為竊盜
罪，處5 年以下有期徒刑、拘役或5 百元以下罰金。
意圖為自己或第三人不法之利益，而竊佔他人之不動產者，依前
項之規定處斷。
前二項之未遂犯罰之。
中華民國刑法第321條
（加重竊盜罪）
犯竊盜罪而有下列情形之一者，處6 月以上、5 年以下有期徒刑
，得併科新臺幣10萬元以下罰金：
一、侵入住宅或有人居住之建築物、船艦或隱匿其內而犯之者。
二、毀越門扇、牆垣或其他安全設備而犯之者。
三、攜帶兇器而犯之者。
四、結夥三人以上而犯之者。
五、乘火災、水災或其他災害之際而犯之者。
六、在車站、埠頭、航空站或其他供水、陸、空公眾運輸之舟、
    車、航空機內而犯之者。
前項之未遂犯罰之。